臺灣花蓮地方法院民事判決　　　　　　　100年度訴字第148號
原　　　告　內政部營建署
法定代理人　葉世文
訴訟代理人　詹勳萍
　　　　　　陳國龍
被　　　告　陳姿陵民國81年.
法定代理人　黃永喜
　　　　　　彭祝妹
被告兼陳姿陵之
訴訟代理人　陳慧
上列當事人間請求清償債務事件，本院於民國100年9月7日言詞
辯論終結，判決如下：
    主      文
被告應於繼承被繼承人陳國政（男，民國○○年○月○○日生，身分
證統一編號：Ｚ000000000號，於民國85年7月16日死亡）所得遺
產範圍內，連帶給付原告新台幣玖拾伍萬仟肆佰壹拾壹元，及
自民國95年3月21日起至清償日止，按年利率百分之五計算之利
息，暨如附表一所示之違約金。
原告其餘之訴駁回。
訴訟費用由被告於繼承被繼承人陳國政所得遺產範圍內連帶負擔
。
    事實及理由
一、按連帶債務人中之一人所生之事項，如屬民法第274條至第
    278條所定事項或契約另有訂定者，對他債務人亦生效力（
    民法第279條規定參照）。故連帶債務人共同被訴時，如債
    務人中之一人提出前開非基於個人關係之抗辯並有理由者，
    對於共同被告之各債務人即屬必須合一確定，應適用民事訴
    訟法第56條第1項之規定（最高法院33年上字第4810號判例
    參照）；又民事訴訟法第56條第1項第1款所謂共同訴訟人中
    一人之行為，有利益於共同訴訟人或不利益於共同訴訟人，
    係指於行為當時，就形式上觀之有利或不利於共同訴訟人而
    言，非指經法院審理結果，有利者其效力及於共同訴訟人，
    不利者其效力不及於共同訴訟人而言（最高法院52年臺上字
    第1930號判例參照）。是如係債權人對於連帶債務人全體或
    數人聲請發支付命令，則其經債務人中之一人以非基於個人
    關係之抗辯，對於支付命令提出異議時，因該債務人所提出
    之非基於個人關係之抗辯，如有理由，對於該督促程序中之
    全體債務人即屬必須合一確定，應認本件債務人之異議行為
    ，有利益於其他債務人，其異議之效力及於全體。本件原告
    對被告聲請核發支付命令，依消費借貸及繼承之法律關係請
    求被告連帶給付，嗣陳慧以限定繼承為由，於法定期限內
    對支付命令聲明異議，核屬非基於個人關係之抗辯，對於全
    體債務人即被告必須合一確定，依據前述說明，陳慧之異
    議行為有利益於其他債務人，其異議之效力及於全體，合先
    敘明。
二、原告主張：訴外人陳國政於民國82年間向原告借款新台幣（
    下同）104萬元，借款期限至103年2月15日，並有利息及違
    約金之約定。詎自89年12月15日起即未還本繳息，迭經催討
    ，均未置理。依約定書之約定，借款視為全部到期，債務人
    依法應清償如附表一所示之本金、利息及違約金。然陳國政
    於85年7月16日死亡，被告為其繼承人，並繼承不動產，依
    民法第1153條規定，繼承人對於被繼承人之債務，以因繼承
    所得遺產為限，負連帶責任。爰依消費借貸及繼承之法律關
    係請求。並聲明：被告應連帶給付原告953,411元，及如附
    表一所示之利息及違約金。
三、被告則以：被告因父親陳國政於85年7月16日去世而繼承附
    件所示不動產，斯時被告尚屬年幼，對於是否有繼承財產，
    並不知悉，均由被告之母黃瑞秋辦理，嗣黃瑞秋於89年12月
    31日去世，被告至100年5月間收受鈞院核發之支付命令，始
    知有附件所示不動產。依民法第1153條規定，被告於繼承開
    始時無法知悉繼承債務存在，致未能於繼承法規修正施行前
    之法定期間為限定繼承，且由被告繼續履行繼承債務顯失公
    平，於修正施行後，應以遺產為限，負清償之責。依民法第
    126條、第144條、第145條規定，原告請求之利息逾5年短期
    消滅時效部分之金額，被告得拒絕給付等語資為抗辯。並聲
    明：原告請求之金額，逾被告繼承如附件所示不動產價值範
    圍外，應予駁回。
四、原告主張之事實，已據其提出與所述相符之臺灣土地銀行函
    、國民住宅貸款借據、國民住宅貸款契約、客戶往來帳戶查
    詢、陳國政除戶謄本、土地及建物登記簿謄本、繼承系統表
    、戶籍謄本等為憑，並為被告所不爭，是上開事實應堪信為
    真實。
五、按繼承人對於被繼承人之債務，以因繼承所得遺產為限，負
    連帶責任，民法第1153條第1項定有明文。原告對被告提出
    之限定繼承抗辯並不爭執，是依上開法條規定，被告就被繼
    承人陳國政之債務，以因繼承所得遺產為限，連帶負責。又
    利息及其他一年或不及一年之定期給付債權，其各期給付請
    求權，因五年間不行使而消滅。時效完成後，債務人得拒絕
    給付。以抵押權、質權或留置權擔保之請求權，雖經時效消
    滅，債權人仍得就其抵押物、質物或留置物取償。前項規定
    ，於利息及其他定期給付之各期給付請求權，經時效消滅者
    ，不適用之。民法第126條、第144條第1項、第145條明文可
    參。又違約金係因債務人給付遲延時，債權人始得請求，既
    非定期給付之債，與民法第126條所規定之性質不同，其時
    效期間應為15年。本件被告對原告請求之利息提出時效抗辯
    ，依據上述法條規定，核屬有理，被告就罹於時效之利息債
    權，得拒絕給付，則原告僅得請求支付命令聲請日即100年3
    月21日前五年，即自95年3月21日起計算之利息。
六、從而，原告依消費借貸及繼承之法律關係請求如主文第1項
    所示，為有理由，應予准許，逾此部分之請求為無理由，應
    予駁回。
六、訴訟費用負擔之依據：民事訴訟法第78條、第85條第2項。
中    華    民    國   100    年    9     月    23    日
                            臺灣花蓮地方法院民事庭
                              法      官    楊碧惠
上列為正本係照原本作成。
如不服本判決，應於送達後20日內，向本院提出上訴狀並表明上
訴理由，如於本判決宣示後送達前提起上訴者，應於判決送達後
10日內補提上訴理由書（須按他造當事人之人數附繕本）。
中    華    民    國   100    年    9     月    23    日
                              法院書記官    林香君